【裁判字號】    97,破抗更(一),2
【裁判日期】    970519
【裁判案由】    宣告破產
【裁判全文】
臺灣高等法院臺中分院民事裁定  97年度破抗更(一)字第2號
抗  告  人  甲○○
                        12樓.
上列抗告人因破產宣告事件，對於中華民國96年9月29日台灣台
中地方法院96年度破字第75號所為裁定提起抗告，經最高法院發
回更審，本院裁定如下：
      主  文
原裁定廢棄，發回台灣台中地方法院。
      理  由
一、抗告意旨略以：伊於民國（下同）九十二年間，欲自行創業
    決定加盟「巨星髮廊」，除投下全數積蓄外，不足之數再另
    向銀行借貸資金，營運之初，尚得順利按月繳付本息，嗣髮
    廊業績有減無增，長期虧損，伊遂解除與加盟總部之合作關
    係，改為自行申請獨立商店之方式營業，並添購新設備，惟
    營業額仍不見改善，以致原按月繳納之貸款己漸漸無力如期
    繳付，還需再向銀行借貸以發放員工薪水，最後只好宣告倒
    閉，致唯一之收入來源頓時斷絕，同時參加民間互助會之會
    首最後惡性倒閉，造成伊繳納之會款均泡湯，損失慘重，加
    入直銷事業之銷售狀況亦不如預期，產品購進後都乏人問津
    ，伊為清償債務欲重新尋找固定工作，但久久遍尋不著，迄
    今仍失業，迫使伊不得不借貸應急，以債養債，因高額利息
    及違約金越滾越多，致伊無力負擔，計伊積欠各銀行之債務
    總額約為新台幣（下同）一百二十六萬四千三百八十一元，
    而伊目前財產總額為二十五萬二千元，債務已超總資產甚多
    ，爰依法聲請宣告破產。惟原審以伊年僅四十歲，正值壯年
    ，尚有工作能力，至勞動基準法所定雇主得強制勞工退休之
    年齡六十歲止，伊尚有勞動年數約二十年得以賺取報酬；且
    伊另得依「消費金融債務協商機制」，與債權銀行協商簡化
    還款程序、降低利息，俾以合理方式分期清償積欠各債權銀
    行之債務，是以伊尚有二十年工作年數所獲取之工作報酬，
    就其上開債務，以協商、分期攤還之方式，應足以逐一清償
    ，尚難認已達到不能支付之情形云云，即有未洽，因而請求
    廢棄原裁定等語。
二、按破產，對債務人不能清償債務者宣告之，為破產法第五十
    七條所明定。又依同法第一百四十八條規定之旨趣，除債務
    人之財產不敷清償財團費用及財團債務外，尚難認無宣告破
    產之實益。是以法院就破產之聲請，依同法第六十三條第二
    項之規定，應本於職權為必要之調查，必債務人確無財產可
    構成破產財團，或債務人之財產不敷清償財團費用及財團債
    務，無從依破產程序清理其債務，始得以無宣告破產之實益
    ，裁定駁回聲請。經查，抗告人之財產尚有二十五萬二千元
    ，債務總額為一百二十六萬四千三百八十一元，以抗告人所
    提出之負債表及債權人清冊等，該債權人為中國信託商業銀
    行等八人，人數非多，債權額各經載明（見原審卷二十二頁
    ），則其財產所構成破產財團是否確不敷清償財團費用及財
    團債務，洵非無疑。是原法院見未及此，認抗告人無足以構
    成破產財團之財產，不足清償財團費用及財團債務，自無宣
    告破產之實益，似顯速斷。又抗告人是否得依「消費金融債
    務協商機制」，與債權銀行協商簡化還款程序、降低利息，
    俾以合理方式分期清償積欠各債權銀行之債務予以更生，然
    此非聲請破產之要件，是原審持以為斷，難謂適法。乃原法
    院未察，遽為駁回抗告人破產之聲明，尚有未洽。抗告論旨
    ，指摘原裁定不當，為有理由，應由本院將原裁定廢棄，且
    有必要發回原法院就近調查，並依法更為適當之處理。
三、據上論結，本件抗告為有理由，依破產法第五條、民事訴訟
    法第四百九十二條，裁定如主文。
中    華    民    國    97    年    5     月    19    日
                  民事第六庭    審判長法  官  袁再興
                                      法  官  吳惠郁
                                      法  官  盧江陽
以上正本係照原本作成。
再為抗告應以適用法規顯有錯誤為理由，並經本院之許可，該許
可以原裁定所涉及之法律見解具有原則上之重要性者為限。
如提起再抗告者應於裁定送達後十日內向本院提出抗告理由狀（
須按照他造人數附具繕本）並繳納抗告裁判費新臺幣壹仟元，同
時委任律師或具有律師資格之關係人為代理人。
                                      書記官  陳玫伶
中    華    民    國    97    年    5     月    19    日
                                                      Ａ


司法院資訊處製作；財團法人民間司法改革基金會備份。
